臺灣臺南地方法院民事裁定　　　　　 100年度消債抗字第28號
抗告人　吳佳純
上列抗告人因消費者債務清理條例事件聲請更生， 對於民國100
年4月29日本院100年度消債更字第29號裁定提起抗告，本院裁定
如下：
    主    文
抗告駁回。
抗告程序費用新臺幣壹仟元由抗告人負擔。
    理     由
一、按更生之聲請債務人經法院通知，無正當理由而不到場，或
    到場而不為真實之陳述，或拒絕提出關係文件或為財產變動
    狀況之報告者，應駁回其聲請，此見消費者債務清理條例（
    下稱本條例）第46條第3款規定甚明。又聲請更生或清算不
    合程式或不備其他要件者，法院應以裁定駁回之，但其情形
    可以補正者，法院應定期間先命補正，復為本條例第8條所
    明定。查其立法意旨，無非債務人在法院裁准消費者債務清
    理程序開啟前，基於謀求自身經濟生活更生之目的，應以積
    極誠實之態度，配合法院進行各項程序。法院依本條例第10
    條之規定，雖得依職權調查必要之事實及證據，然基於債務
    人對自身財務、信用、工作之狀況，本應知之最詳，且參酌
    本條例第44條、第82條及第46條第3款規定意旨，苟債務人
    怠於配合法院之調查，或有不實陳述之情形，法院亦得駁回
    債務人之聲請，顯見本條例藉由課予債務人負有協力之義務
    ，以利債務清理案件之進行。
二、本件抗告人於原審聲請意旨略以：抗告人現無任何財產，每
    月收入新臺幣（下同）19,000元，但每月必要之生活及扶養
    開支則要15,500元，其負債總額為4,491,369元，且多是年
    息高達20%的高利貸，一個月之利息就要將近7萬元，實非抗
    告人所能負擔。抗告人與銀行協商時，最大債權銀行之承辦
    行員僅願意給予抗告人每月28,000元－29,000元之還款方案
    ，且此金額尚不包含利息，然當時抗告人之薪資收入僅有28
    ,000元，縱然不吃不喝亦無法依約履行，故聲請人始未與銀
    行達成協商。然嗣後於抗告人向鈞院聲請更生後，該行卻改
    口為係給予抗告人二階段還款，第一階段（前6年）5,000元
    ，第二階段另談之方案，抗告人當時實在百口莫辯，且抗告
    人與配偶均負下大筆債務，長期遭受債權銀行之暴力催收，
    對於銀行亦存在不信任感，只希望能夠有個固定、毫無疑慮
    之還款方案。而抗告人無擔保或無優先權之債務總額未逾
    1,200萬元，復未經法院裁定開始清算程序或宣告破產，爰
    聲請准予裁定開始更生等語。
三、依本條例第46條第3款規定，使債務人有到院據實說明之義
    務，係因更生程序係為保護有更生誠意之債務人而設，債務
    人若不配合法院而為協力行為，即足認其欠缺清理債務之誠
    意，且無聲請更生之真意，自無加以保護之必要，爰設本條
    為更生開始之障礙事由。查原審命抗告人於民國100年4月27
    日下午3時10分到院接受調查並應於五日內補繳聲請費1,000
    元，該通知已於100年4月18日合法送達抗告人，此有原審送
    達證書在卷足稽（見原審卷第74頁）。惟抗告人迄100年4月
    29日原審裁定駁回其更生聲請前，僅補繳聲請費1,000元，
    卻無正當理由而不到場，顯見其無清理債務之誠意。其固於
    同年5月2日具狀聲請改定庭期，並稱因不慎看錯日期，以為
    隔日方為27日，而未到庭，然未舉證以釋明其說，況本院收
    受抗告人上開聲請狀斯時，原審駁回其更生聲請之裁定即已
    核發，則本件抗告人無正當理由未遵期到場，攸關原審審查
    抗告人提出之財產及收入狀況說明書是否正確及財產變動狀
    況，進而有礙關於抗告人是否不能清償債務或有不能清償之
    虞之判斷，顯見抗告人忽視自身權益，是原審仍於原定期日
    開庭調查，於法並無不合。
四、從而，原審以抗告人有本條例第46條第3款所定情形為由，
    裁定駁回更生之聲請，於法有據，並無違誤，抗告意旨指摘
    原審裁定不當，求予廢棄，為無理由，應予駁回。
五、據上論結，本件抗告為無理由，依消費者債務清理條例第15
    條，民事訴訟法第495條之1第1項、第449條第1項、第95條
    、第78條，裁定如主文。
中    華    民    國   100    年    6     月    9     日
                          臺灣臺南地方法院民事第二庭
                              審判長法官  李 杭 倫
                                    法官  翁 金 緞
                                    法官  王 獻 楠
上為正本係照原本作成。
本裁定除有涉及法律見解具有原則上之重要性者外，不得再為抗
告，再抗告應委任律師為代理人，並繳納抗告費新臺幣1,000元
。
中    華    民    國   100    年    6     月    9     日
                              書  記  官  李 鎧 安